臺灣臺北地方法院刑事判決
110年度審簡上字第72號
上  訴  人  臺灣臺北地方檢察署檢察官
上  訴  人
即  被  告  周軒霆



選任辯護人  葉慶人律師
            葉慶媛律師
上列上訴人等因被告違反毒品危害防制條例案件，不服本院中華
民國110年2月20日110年度審簡字第277號第一審刑事簡易判決（
起訴案號：109年度偵字第23751、22260、27176、31607號），
提起上訴，本院管轄之第二審合議庭認不應適用簡易程序，改依
通常程序審理，判決如下：
    主  文
原判決關於持有第三級毒品純質淨重五公克以上部分撤銷。
周軒霆持有第三級毒品純質淨重五公克以上，處有期徒刑壹年陸
月。
扣案如附表所示之物沒收。
    事  實
周軒霆明知4-甲基甲基卡西酮（Mephedrone）係毒品危害防制條
例第2條第2項第3款所定之第三級毒品，不得持有純質淨重5公克
以上，竟基於持有第三級毒品純質淨重5公克以上之犯意，於不
詳時間，在我國不詳地點，以不詳方式取得如附表所示之4-甲基
甲基卡西酮40包（下稱本案毒品）後持有之，並於民國109年8月
20日晚間6時50分許，將本案毒品置放於其不知情之女友吳珈瑜
（業經不起訴處分確定）為其承租之○○市○○區○○路000號地下1樓
收多益迷你倉庫第PD237號儲物櫃而繼續持有，嗣於同年月25日
經員警持本院核發之搜索票前往上址搜索，並扣得本案毒品，而
悉上情。
    理  由
壹、程序方面：
一、本院審理範圍之說明：
　　原起訴書關於被告周軒霆涉犯修正前毒品危害防制條例（下
    稱毒品條例）第11條第2項之持有第二級毒品罪（即109年3
    月3日為警扣案之第二級毒品部分（詳如原判決附表編號1至
    4所載），經原審判處罪刑後，被告不服提起上訴，嗣於110
    年8月30日具狀撤回此部分之上訴，有刑事部分撤回上訴暨
    答辯狀在卷可參（見本院110年度審簡上字第72號卷【下稱
    審簡上字卷】第167至168頁），且檢察官上訴書亦未針對前
    揭被告持有第二級毒品之罪刑聲明不服，從而被告持有第二
    級毒品犯行部分，即非本院審理範圍，合先敘明。
二、證據能力方面：　　
    本案據以認定事實之供述證據，公訴人、被告及辯護人於本
    院言詞辯論終結前均未爭執其證據能力，經審酌該等證據之
    取得並無違法，且與本案待證事實具有關聯性，依刑事訴訟
    法第159條之5之規定，自有證據能力；至非供述證據部分，
    與本案事實具自然關聯性，且非公務員違背法定程序所取得
    ，依同法第158條之4規定反面解釋，亦具證據能力。
貳、實體部分：
一、認定事實所憑之證據及理由：
　㈠前揭事實，業據被告於原審及本院審理時坦承不諱（見本院1
    10年度審易字第103號卷第146頁、審簡上字卷第247頁），
    且有海巡署偵防分署宜蘭查緝隊搜索扣押筆錄、扣押物品目
    錄表、查獲現場照片、收多益迷你倉庫收納空間使用契約書
    影本可佐（見臺灣臺北地方檢察署109年度偵字第23751號卷
    第9至13、19至31、129至181頁），而本案毒品經扣案送驗
    後，確檢出含有第三級毒品4-甲基甲基卡西酮成分（重量如
    附表所示），純度約88％，總純質淨重35,214.64公克等情，
    有內政部警政署109年11月10日刑鑑字第1098005919號鑑定
    書可證（見臺灣臺北地方檢察署109年度偵字第31607號卷第
    49頁），足認被告前揭任意性自白與事實相符，堪以採信。
　㈡至被告就本案毒品取得時間及方式乙節，固辯稱：我是在105
    、106年間受友人「廖勝源」所託而保管云云（見審簡上字
    卷第199至200頁），但被告就「廖勝源」之年籍資料既不知
    悉，亦不知「廖勝源」之死亡原因及時間，然本案毒品總毛
    重重達42公斤有餘，查獲時係以2個紙箱所包裹，體積甚大
    ，衡情焉有甘冒刑責而為不熟識之人保管本案毒品之可能？
    更豈有在「廖勝源」死後，被告猶自費承租倉庫儲物櫃，且
    費時費力將本案毒品搬運至該儲物櫃內存放之理，此部分辯
    詞，無足採信，爰認被告係於不詳時間，在我國不詳地點，
    以不詳方式取得本案毒品。
　㈢綜上，本案事證明確，被告犯行堪以認定，應予依法論科。
二、論罪科刑及原判決撤銷之理由：　
　㈠法律適用：
　⒈按繼續犯為實質上一罪，因僅給予一罪之刑罰評價，故其行
    為之時間認定，當自著手之初，持續至行為終了，並延伸至
    結果發生為止，倘上揭犯罪時間適逢法律修正，跨越新、舊
    法，而其中部分作為，或結果發生，已在新法施行之後，應
    即適用新規定，不生依刑法第2條比較新、舊法而為有利適
    用之問題。又持有毒品為繼續犯，於行為人終止持有之前，
    犯罪行為仍在繼續實施之中，是期間法律縱有變更，但其行
    為繼續實施至新法施行以後，即無行為後法律變更之可言，
    而應逕行適用修正後之法律。
　⒉查被告以繼續一行為自不詳時間持有4-甲基甲基卡西酮至109
    年8月25日遭查獲止，雖毒品條例第11條關於持有逾量第三
    級毒品罪曾於109年7月15日修正公布施行，惟被告所為既屬
    繼續犯，揆諸上揭說明，尚無新舊法比較問題，應即適用修
    正後之新法規定。是核被告所為，係犯毒品條例第11條第5
    項之持有第三級毒品純質淨重五公克以上罪。
　㈡撤銷改判之理由：
　  原審以被告犯罪事證明確，據以論罪科刑，固非無見，然被
    告所持有本案毒品數量（純質淨重）甚鉅，顯逾毒品條例第
    11條第5項所規定持有第三級毒品純質淨重「5公克」數千倍
    ，又被告是否進而轉供販賣、轉讓，實為一念之差而已，對
    於社會潛在危害非淺，原審僅量處有期徒刑6月，容有過輕
    ，恐使被告心生僥倖，難收矯正及預防再犯之效，非謂允當
    ，是檢察官以原審量刑過輕為由提起上訴，尚屬有據，被告
    以原審未予宣告緩刑為由提起上訴，則屬無據，原判決既有
    上開可議之處，自屬無可維持，應由本院予以撤銷改判。
　㈢量刑審酌：
　  爰以行為人責任為基礎，審酌被告率爾持有鉅量第三級毒品
    ，顯具相當之社會潛在危害性，情節嚴重，業如前述，實難
    寬貸，兼衡其犯後坦承犯行之態度、於本院審理時自述高職
    肄業之智識程度、現擔任○○○、已婚、育有1名未成年子女等
    生活狀況（見審簡上字卷第203頁），暨其犯罪動機、目的
    及手段等一切情狀，量處如主文第2項所示之刑。
　㈣不予宣告緩刑之說明：
　　至被告之辯護人另辯以被告誤觸法網，現有工作，育有幼女
    ，應予被告緩刑等語，然查：
  ⒈緩刑為法院刑罰權之運用，旨在獎勵自新，法院本有自由裁
    量之職權。而法官於有罪判決如何量處罪刑及是否宣告緩刑
    ，均為實體法賦予審理法官裁量之刑罰權事項，法官行使此
    項裁量權，自得依據個案情節審酌認定之，除有未能符合法
    規範體系及目的或未遵守一般經驗及論理法則，或顯然逾越
    裁量，或濫用裁量等違法情事之外，自不得任意指摘其量處
    違法。
  ⒉查被告明知本案毒品數量甚鉅，竟無視刑律甘犯重典而率爾
    持有，且若流入市面，可供數千數萬人次施用，恐嚴重危害
    施用者身心健康及社會治安，潛在威脅甚高，業如前述，為
    收矯正及預防再犯之效，本院核認被告無何暫不執行刑之宣
    告為適當之情形，爰不予宣告緩刑，附此指明。 　
三、沒收之說明：　　
　㈠毒品條例第18條第1項前段之規定而應沒收銷燬之毒品，固以
    經查獲之第一、二級毒品為限，施用或持有第三、四級毒品
    ，因其可罰性較低，毒品條例除就持有第三、四級毒品純質
    淨重逾量設有處罰規定外，未另設處罰之規定，然鑑於第三
    、四級毒品均係管制藥品，特於同條例第11條之1明定無正
    當理由，不得擅自持有，第18條第1項後段復規定查獲之第
    三、四級毒品，無正當理由而擅自持有者，均沒入銷燬之，
    從而，依同條例第18條第1項後段應沒入銷燬之毒品，專指
    查獲施用或持有之第三、四級毒品，但不構成犯罪行為者而
    言，倘係查獲製造、運輸、販賣、意圖販賣而持有、以非法
    方法使人施用、引誘他人施用或轉讓或持有第三、四級毒品
    純質淨重逾量者，既屬同條例相關法條明文規定處罰之犯罪
    行為，即非該條項應依行政程序沒入銷燬之範圍。再毒品條
    例對於查獲之製造、運輸、販賣、意圖販賣而持有、以非法
    方法使人施用、引誘他人施用、轉讓及持有第三、四級毒品
    純質淨重逾量等罪之沒收，並無特別規定，但其行為既已構
    成犯罪，則該毒品即屬不受法律保護之違禁物，應回歸刑法
    之適用，依刑法第38條第1項之規定沒收之。
　㈡查扣案之本案毒品經送驗後檢出含有4-甲基甲基卡西酮成分
    ，屬違禁物，且其各別包裝袋所沾毒品量微無析離之實益，
    均應依刑法第38條第1項之規定宣告沒收。　
參、本判決性質及得否上訴之說明：
    按法院得逕以簡易判決處刑者，所科之刑以宣告緩刑、得易
    科罰金之有期徒刑及拘役或罰金為限；檢察官聲請以簡易判
    決處刑之案件，經法院認為有第451條之1第4項但書之情形
    者，應適用通常程序審判之，刑事訴訟法第449條第3項、第
    452條分別定有明文。再管轄第二審之地方法院合議庭受理
    簡易判決上訴案件，認案件有刑事訴訟法第452條之情形者
    ，應撤銷原判決，逕依通常程序為第一審判決，法院辦理刑
    事訴訟簡易程序案件應行注意事項第14點亦有明定。本案經
    本院撤銷原判決後，改判處被告有期徒刑1年6月，非屬得易
    科罰金之刑度，不得以簡易判決處刑，屬刑事訴訟法第451
    條之1第4項但書第1款之情形，依前規定，爰由本院合議庭
    逕依通常程序審理後，自為第一審判決，當事人如不服本判
    決，仍得於法定上訴期間內，向管轄之第二審法院提起上訴
    ，併此敘明。
據上論斷，應依刑事訴訟法第455條之1第1項、第3項、第452條
、第369條第1項前段、第364條、第299條第1項前段（依法院辦
理刑事訴訟案件應行注意事項第159點，判決書據上論結部分，
得僅引用應適用之程序法條），判決如主文。　　
本案經檢察官高光萱提起公訴，檢察官陳韻如提起上訴，檢察官
邱曉華到庭執行職務。
中　　華　　民　　國　　111 　年　　1 　　月　　17　　日
                  刑事第二十庭  審判長法  官  洪英花
                                      法  官  宋恩同
                                      法  官  賴鵬年
以上正本證明與原本無異。
如不服本判決應於收受送達後20日內向本院提出上訴書狀，並應
敘述具體理由；其未敘述上訴理由者，應於上訴期間屆滿後20日
內向本院補提理由書（均須按他造當事人之人數附繕本）「切勿
逕送上級法院」。因疫情而遲誤不變期間，得向法院聲請回復原
狀。
                                      書記官　萬可欣
中　　華　　民　　國　　111 　年　　1 　　月　　18　　日
附表：
數量及名稱 重量、純度及純質淨重 毒品成分  黃色粉末40包 驗前總淨重40,016.64公克、驗餘總淨重40,016.54公克、純度約88％，總純質淨重約35,214.64公克 經鑑驗含第三級毒品4-甲基甲基卡西酮成分  
附錄本案論罪科刑法條：
毒品危害防制條例第11條
持有第一級毒品者，處3年以下有期徒刑、拘役或新臺幣30萬元
以下罰金。
持有第二級毒品者，處2年以下有期徒刑、拘役或新臺幣20萬元
以下罰金。
持有第一級毒品純質淨重十公克以上者，處1年以上7年以下有期
徒刑，得併科新臺幣1百萬元以下罰金。
持有第二級毒品純質淨重二十公克以上者，處6月以上5年以下有
期徒刑，得併科新臺幣70萬元以下罰金。
持有第三級毒品純質淨重五公克以上者，處2年以下有期徒刑，
得併科新臺幣20萬元以下罰金。
持有第四級毒品純質淨重五公克以上者，處1年以下有期徒刑，
得併科新臺幣10萬元以下罰金。
持有專供製造或施用第一級、第二級毒品之器具者，處1年以下
有期徒刑、拘役或新臺幣10萬元以下罰金。